臺灣彰化地方法院刑事判決
110年度交易字第229號
公  訴  人  臺灣彰化地方檢察署檢察官  
被      告  楊火宗


            廖文榆



上列被告等因過失傷害案件，經檢察官提起公訴(110年度偵字第
743號)，本院判決如下：
    主    文
楊火宗犯過失傷害罪，處拘役肆拾日，如易科罰金，以新臺幣壹
仟元折算壹日。
廖文榆犯無駕駛執照駕車過失傷害罪，處拘役肆拾日，如易科罰
金，以新臺幣壹仟元折算壹日。
    犯罪事實
一、楊火宗於民國109年6月10日晚間7時28分許，在彰化縣○○鎮○
    ○路0段000號(為楊火宗住處)前劃有分向限制線路段，本應
    注意行人在劃有分向限制線路段，不得穿越道路。而依當時
    天候為晴、夜間有照明，路面鋪裝柏油、路面乾燥、無缺陷
    ，道路無障礙物、視距良好等情況，並無不能注意之情事，
    竟疏未注意，而貿然自大溪路1段740號前由北往南步行欲穿
    越大溪路1段。適有廖文榆未領有普通重型機車駕駛執照，
    仍騎乘車牌號碼000-0000號普通重型機車(下稱本案機車)沿
    大溪路1段由西往東方向駛至，原應注意車前狀況，並隨時
    採取必要之安全措施。而依上述之天候、光線、路面狀況、
    道路無障礙物及視距良好等情形，亦無不能注意之情事，亦
    疏未注意及此，雙方因而閃避不及，發生碰撞。致楊火宗受
    有右側腕部挫傷、腦震盪、下唇1公分撕裂傷、右側第5腳趾
    表淺撕裂傷、雙側膝部擦傷、右側踝部擦傷、右側前臂擦傷
    及右側膝部後十字韌帶其他自發性破裂等傷害；廖文榆則受
    有臉挫傷、左手挫擦傷及右肘挫擦傷等傷害。嗣楊火宗、廖
    文榆肇事後，在有偵查犯罪職權之機關或個人發覺前，楊火
    宗於員警前往其就醫之醫院處理時，當場向員警承認為肇事
    人；廖文榆則向到案發現場處理之員警，當場承認為肇事人
    ，且均願意接受裁判而自首。
二、案經楊火宗、廖文榆分別訴由彰化縣警察局溪湖分局報告臺
    灣彰化地方檢察署檢察官偵查起訴。
    理    由
一、證據能力方面
(一)被告以外之人於審判外之陳述，雖不符刑事訴訟法第159條
    之1至第159條之4等規定，而經當事人於審判程序同意作為
    證據，法院審酌該言詞陳述或書面陳述作成時之情況，認為
    適當者，亦得為證據。當事人、代理人或辯護人於法院調查
    證據時，知有刑事訴訟法第159條第1項不得為證據之情形，
    而未於言詞辯論終結前聲明異議者，視為有前項之同意，刑
    事訴訟法第159條之5定有明文。查本判決所引用被告以外之
    人於審判外之言詞及書面陳述，公訴人及被告楊火宗、廖文
    榆於本院審理時同意本案供述證據均具有證據能力(見本院
    卷第167、170頁)。而本院審酌該等供述證據作成及取得之
    狀況，並無違法、不當或顯不可信之情形，且為證明被告2
    人犯罪事實存否所必要，以之作為證據，認屬適當，依刑事
    訴訟法第159條之5規定，均具有證據能力。
(二)本案以下所引用之非供述證據，並無證據證明係違法取得，
    復經本院依法踐行調查程序，該等證據自得作為本案裁判之
    資料。　
二、認定犯罪事實所憑之證據及理由
    訊據被告2人固均供承被告楊火宗於上開時間，穿越大溪路1
    段時，與騎乘本案機車之被告廖文榆發生碰撞，致被告楊火
    宗、廖文榆各自受有如犯罪事實欄一所載之傷害等事實。惟
    被告楊火宗矢口否認有何過失傷害犯行，辯稱：我穿越大溪
    路1段時，已經看清楚來車才通過，而且我沒有穿越雙黃線
    ，我走的地方沒有雙黃線云云。被告廖文榆亦矢口否認有何
    無駕駛執照駕車過失傷害犯行，辯稱：被告楊火宗從他家出
    來穿越雙黃線直接過馬路，結果與我騎乘之本案機車發生碰
    撞，他摔倒在雙黃線上，是他走來讓我撞的，不是我撞他，
    我承認無照駕駛，但發生本案交通事故我沒有過失云云。經
    查：
(一)被告楊火宗於109年6月10日晚間7時28分許自大溪路1段由北
    往南步行欲穿越大溪路1段時。適被告廖文榆未領有普通重
    型機車駕駛執照，騎乘本案機車沿大溪路1段由西往東方向
    駛抵，雙方閃避不及，發生碰撞。致被告楊火宗受有右側腕
    部挫傷、腦震盪、下唇1公分撕裂傷、右側第5腳趾表淺撕裂
    傷、雙側膝部擦傷、右側踝部擦傷、右側前臂擦傷及右側膝
    部後十字韌帶其他自發性破裂等傷害；被告廖文榆則受有臉
    挫傷、左手挫擦傷及右肘挫擦傷等傷害等事實，業據被告2
    人於警詢、偵查、本院準備程序及審理時均陳述在卷【見11
    0年度偵字第743號卷(下稱偵卷)第29至31、34至39、41至43
    、63、65、118至120頁，本院卷第101、102、129、171頁】
    。並有告訴人廖文榆之道安醫院診斷證明書、告訴人楊火宗
    之衛生福利部彰化醫院診斷證明書、道路交通事故現場圖、
    道路交通事故調查報告表(一)、(二)-1、交通事故照片(含
    現場暨車輛損壞照片)、傷勢照片、本案機車之車輛詳細資
    料報表、證號查詢機車駕駛人資料(被告廖文榆部分，查詢
    結果：查無資料)及交通部公路總局臺中區監理所彰化監理
    站110年4月29日中監彰站字第1100093861號函等資料附卷可
    稽(見偵卷第45、47、57至61、67至77、101、141頁，本院
    卷第43頁)，此部分事實，應堪以認定。
(二)被告楊火宗雖於本院審理時否認在劃有分向限制線路段，穿
    越道路云云。惟被告楊火宗於警詢時供稱：我當時從我家(
    彰化縣○○鎮○○路0段000號)出發準備到對面車上拿東西，被
    告廖文榆騎乘本案機車沿大溪路1段西往東直行，我眼角餘
    光發現有車向我靠近，我看到時一側身立刻就遭撞了，來不
    及反應沒有採取任何措施等語(見偵卷第30、43、63頁)。其
    於偵查時供稱：我當時從我住家出來要走到對面拿東西，直
    接穿越馬路，被告廖文榆騎乘機車沒有注意車前狀況，直接
    撞擊我身體右側，致我受傷。該處常出車禍等語(見偵卷第1
    18頁)。可見被告楊火宗於案發當時，係從其住處即彰化縣○
    ○鎮○○路0段000號出發直接穿越道路，欲到住處對面拿東西
    。而觀諸被告楊火宗所標示其住處位置之現場照片(見本院
    卷第107頁)，彰化縣○○鎮○○路0段000號前之大溪路1段路段
    劃設有分向限制線(雙黃實線)。且依卷附道路交通事故現場
    圖(見偵卷第57頁)所繪製之被告楊火宗所稱行向乃自劃有分
    向限制線路段，穿越大溪路1段。被告廖文榆亦稱被告楊火
    宗當時係從劃有分向限制線路段，直接穿越大溪路1段等情(
    見本院卷第129、171、172頁)。足認被告楊火宗於案發當時
    ，確係自劃有分向限制線路段，穿越大溪路1段，致與騎乘
    本案機車之被告廖文榆發生碰撞。被告楊火宗於本院審理時
    辯稱其無跨越分向限制線穿越道路云云，核屬卸責之詞，不
    足採信。
(三)行人在劃有分向限制線之路段，不得穿越道路，道路交通安
    全規則第134條第3款定有明文。被告楊火宗為行人欲穿越道
    路時，自應知悉且遵守前揭規定。而依卷附道路交通事故調
    查報告表(一)所載及現場照片所示(見偵卷第59、67頁)，當
    時天候為晴、夜間有照明，路面鋪裝柏油、路面乾燥、無缺
    陷，道路無障礙物、視距良好，則被告楊火宗並無不能注意
    之情事。參以被告楊火宗自承案發地點常出車禍，當時車子
    多等情(見偵卷第118、120頁)。然其竟仍疏未注意，違規由
    劃有分向限制線路段，穿越大溪路1段，致與騎乘本案機車
    之告訴人廖文榆發生碰撞，肇致本案交通事故，造成告訴人
    廖文榆受有前揭傷害，被告楊火宗就本案交通事故之發生，
    確有過失至明。
(四)汽車行駛時，駕駛人應注意車前狀況，並隨時採取必要之安
    全措施，道路交通安全規則第94條第3項定有明文。被告廖
    文榆騎乘本案機車上路，亦應知悉且遵守前揭道路交通安全
    規則。依上述之天候、光線、路面狀況、道路無障礙物及視
    距良好等情形，被告廖文榆並無不能注意之情事。而被告廖
    文榆於偵查時供稱：當時是下班時間，車輛很多。我前面有
    兩臺機車先通過，楊火宗穿越馬路時，我前方沒有車輛等語
    (見偵卷第119頁)。且於本院準備程序時供稱：我看到楊火
    宗時，他站在雙黃線上，然後他走到我行向的道路。我當時
    騎乘本案機車沿大溪路1段由西往東方向行駛，我行駛在比
    較靠外側的道路等語(見本院卷第129頁)。並於現場照片上
    標示渠行駛之道路位置(見本院卷第135頁)。可見被告廖文
    榆於本案交通事故發生前，已看到告訴人楊火宗站在分向限
    制線(即雙黃實線)上。又觀諸上開被告廖文榆所標示渠行駛
    之道路位置，被告廖文榆行向即大溪路1段由西往東方向道
    路寬度可容納汽車、機車併行，被告廖文榆行駛之位置靠近
    道路外側(道路寬度尚可供汽車併行在該行向之道路內側)，
    與渠見到告訴人楊火宗所處之分向限制線位置，尚有相當距
    離。則被告廖文榆既於本案交通事故發生前，已目擊告訴人
    楊火宗站在分向限制線上，對於告訴人楊火宗穿越道路之行
    人動態，當能有所預見。且被告廖文榆所處位置與渠目擊告
    訴人楊火宗所在位置尚有相當距離，渠即應注意車前狀況，
    適時採取必要之安全措施，以避免肇事。然被告廖文榆竟疏
    未注意及此，致騎乘本案機車與告訴人楊火宗發生碰撞，造
    成告訴人楊火宗受有上開傷害，被告廖文榆就本案交通事故
    之發生，亦有過失，應堪認定。
(五)且經臺灣彰化地方檢察署檢察官將本案交通事故送請交通部
    公路總局臺中區監理所彰化縣區車輛行車事故鑑定會(下稱
    彰化縣區車輛行車事故鑑定會)鑑定，鑑定結果認：被告楊
    火宗夜晚不當於劃設分向限制線路段穿越道路，未注意左右
    來車，為肇事主因。被告廖文榆駕駛本案機車，夜晚疏未注
    意車前狀況，撞及穿越道路之行人，為肇事次因，此有交通
    部公路總局臺中區監理所以110年3月8日彰鑑字第110002044
    2號函檢送之彰化縣區車輛行車事故鑑定會彰化縣區0000000
    案鑑定意見書附卷足憑(見偵卷第129至135頁)。益徵被告2
    人對於本案交通事故之發生均有過失。
(六)告訴人廖文榆因本案交通事故，受有臉挫傷、左手挫擦傷及
    右肘挫擦傷等傷害，有前開告訴人廖文榆之道安醫院診斷證
    明書足參(見偵卷第45頁)。堪認被告楊火宗之過失行為與告
    訴人廖文榆所受傷害間，確有相當因果關係，被告楊火宗自
    應負過失傷害之罪責。
(七)告訴人楊火宗因本案交通事故，受有右側腕部挫傷、腦震盪
    、下唇1公分撕裂傷、右側第5腳趾表淺撕裂傷、雙側膝部擦
    傷、右側踝部擦傷、右側前臂擦傷及右側膝部後十字韌帶其
    他自發性破裂等傷害，有上揭告訴人楊火宗之衛生福利部彰
    化醫院診斷證明書可憑(見偵卷第47頁)。足認被告廖文榆之
    過失行為與告訴人楊火宗所受傷害間，亦具有相當因果關係
    ，被告廖文榆亦應負過失傷害之罪責。
(八)綜上所述，被告楊火宗、廖文榆所辯，均係卸責之詞，洵不
    足取。本案事證已臻明確，被告2人犯行皆堪以認定，應予
    依法論科。
三、論罪科刑
(一)核被告楊火宗所為，係犯刑法第284條前段之過失傷害罪。
(二)被告廖文榆業已自承為無照駕駛(見本院卷第173頁)，復有
    前述證號查詢機車駕駛人資料(查詢結果：查無資料)及交通
    部公路總局臺中區監理所彰化監理站110年4月29日中監彰站
    字第1100093861號函可佐(見偵卷第141頁，本院卷第43頁)
    。足見被告廖文榆為無駕駛執照騎乘本案機車，且因未遵行
    上開道路交通安全規則，肇事致告訴人楊火宗受傷，符合道
    路交通管理處罰條例第86條第1項所定要件。故核被告廖文
    榆所為，係犯道路交通管理處罰條例第86條第1項、刑法第2
    84條前段之無駕駛執照駕車過失傷害罪。起訴意旨雖認被告
    廖文榆僅係犯刑法第284條前段之過失傷害罪。惟因公訴人
    於本院準備程序時，業就被告廖文榆所涉罪嫌，更正為道路
    交通管理處罰條例第86條第1項、刑法第284條前段之無駕駛
    執照駕車過失傷害罪嫌(見本院卷第132頁)，本院自已毋庸
    變更起訴之法條。
(三)被告廖文榆無駕駛執照駕車，因過失致告訴人楊火宗受傷，
    依法應負過失傷害之刑事責任，應依道路交通管理處罰條例
    第86條第1項規定，加重其刑。 　　
(四)自首以犯罪行為人於其犯罪未被發覺前，向有偵查犯罪職權
    之公務員告知其基本犯罪事實，並接受裁判為已足。縱其自
    首後，對於犯罪行為之陳述不盡不實，或未肯盡情披露，甚
    或復為翻供或改為有利之供述者，亦不影響自首之成立(最
    高法院95年度台上字第4643號判決參照)。被告2人肇事後，
    在有偵查犯罪職權之機關或個人發覺前，被告楊火宗於員警
    前往其就醫之醫院處理時，當場向員警承認為肇事人；被告
    廖文榆則向到案發現場處理之員警，當場承認為肇事人，此
    有彰化縣警察局道路交通事故肇事人自首情形紀錄表在卷足
    徵(見偵卷第81、137頁)，嗣後並均到庭接受裁判。堪認被
    告2人皆係對於未經發覺之罪自首，爰依刑法第62條前段規
    定，各減輕其刑，且就被告廖文榆部分，依法先加後減之。
    至被告2人雖就本案分別有所辯解，惟此係其等辯護權之行
    使，並不影響自首要件之成立，併此敘明。
(五)爰以行為人之責任為基礎，審酌被告楊火宗、廖文榆均未注
    意遵守相關道路交通安全規則，分別因一時疏忽肇致本案交
    通事故，造成對方受傷，徒增身體不適及生活上之不便，其
    等行為實有不該。併斟酌被告2人過失情節，被告楊火宗為
    肇事主因、被告廖文榆為肇事次因，其等因本案交通事故各
    自所受傷勢程度，犯罪後之態度，其等雖曾洽談調解，惟因
    無法達成共識，致未能與對方達成調解(見本院卷第95、96
    頁所附之本院民事調解回報單)，兼考量被告楊火宗自述教
    育程度為國小畢業，與已成年的2個兒子同住，原本工作為
    務農，但案發後，改去賣菜，無須扶養其他人；被告廖文榆
    自述教育程度為國中肄業，擔任臨時工，日薪新臺幣(下同)
    1100元至1200元，家中成員尚有母親及1個哥哥，無庸扶養
    其他人，及公訴人對於被告2人科刑範圍之意見等一切情狀(
    見本院卷第174頁)，分別量處如主文所示之刑，並均諭知易
    科罰金之折算標準。
據上論斷，應依刑事訴訟法第299條第1項前段(參考司法院頒布
之「刑事裁判書類簡化原則」，僅引用程序法條)，判決如主文
。
本案經檢察官吳宇軒提起公訴，檢察官黃建銘到庭執行職務。
中    華    民    國   110    年    12    月    23    日
                  刑事第三庭    法  官  林慧欣
以上正本證明與原本無異。　　　　　　　　　
如不服本判決應於收受判決後20日內向本院提出上訴書狀，並應
敘述具體理由。其未敘述上訴理由者，應於上訴期間屆滿後20日
內向本院補提理由書( 均須按他造當事人之人數附繕本) 「切勿
逕送上級法院」。
告訴人或被害人對於判決如有不服具備理由請求檢察官上訴者，
其上訴期間之計算係以檢察官收受判決正本之日期為準。
中    華    民    國   110    年    12    月    23    日
                                書記官  楊雅芳
附錄論罪科刑法條：
道路交通管理處罰條例第86條
汽車駕駛人，無駕駛執照駕車、酒醉駕車、吸食毒品或迷幻藥駕
車、行駛人行道或行經行人穿越道不依規定讓行人優先通行，因
而致人受傷或死亡，依法應負刑事責任者，加重其刑至二分之一
。
汽車駕駛人，在快車道依規定駕車行駛，因行人或慢車不依規定
，擅自進入快車道，而致人受傷或死亡，依法應負刑事責任者，
減輕其刑。

中華民國刑法284條
因過失傷害人者，處一年以下有期徒刑、拘役或十萬元以下罰金
；致重傷者，處三年以下有期徒刑、拘役或三十萬元以下罰金。